臺灣高等法院刑事判決　　　　　　　　 94年度上訴字第922號
上　訴　人　臺灣臺北地方法院檢察署檢察官
被　　　告　乙○○
上列上訴人因被告詐欺案件，不服臺灣臺北地方法院93年度易字
第1749號，中華民國94年2 月16日第一審判決（起訴案號：臺灣
臺北地方法院檢察署93年度偵字第18543 號），提起上訴，本院
判決如下：
    主  文
原判決撤銷。
乙○○幫助連續意圖為自己不法之所有，以詐術使人將本人之物
交付，處有期徒刑參月，如易科罰金，以參佰元折算壹日。
    事  實
一、乙○○有詐欺、竊盜、搶奪等不良犯罪紀錄，竟不思悔悟，
    明知將自己之金融帳戶賣予不熟識之第三人使用，可能因此
    供不法詐騙份子利用詐術使他人將款項匯入後，再予提領運
    用，因而幫助他人從事詐欺不法犯罪，竟基於幫助他人詐欺
    取財之意，於民國九十二年九月間某日，將其所有甫於同年
    月十七日開戶之富邦商業銀行新莊分行000000000000號帳戶
    之存摺，以新台幣（下同）一千五百元代價，在臺北縣新莊
    市○○路二八九巷口出售予姓名年籍不詳之成年男子。嗣該
    不詳姓名成年男子於蒐購乙○○上開帳戶後，即基於意圖為
    自己不法所有之概括犯意，利用一般人恐懼黑道勢力，願意
    花錢消災之心態，先於九十二年九月十九日十三時許，撥打
    甲○○之電話，向甲○○佯稱其係竹聯幫份子，因甲○○與
    人結怨，對方委託其來砍甲○○手腳，要求甲○○匯款，甲○○不知其詐，陷於錯誤，而依指示匯款五萬元至乙○○上
    開帳戶內。嗣該不詳姓名成年男子，於同日十三時四十分許
    ，再行撥打丙○○之電話，亦佯稱係「竹聯幫火麒麟」，向
    丙○○佯稱如不匯款至乙○○之上開帳戶，要將其斷手斷腳
    ，丙○○不知其詐，陷於錯誤，乃依指示到台北市○○○路
    ○段一六七號匯豐銀行自動櫃員機，接續於同日二十二時二
    十一分匯款二萬元；於同日二十二時三十一分匯款一萬六千
    元，至乙○○之上開帳戶，合計共匯款三萬六千元。該不詳
    姓名成年男子合計詐得八萬六千元，嗣經報警始循線查獲上
    情。
二、案經丙○○、甲○○訴由臺北市政府警察局北投分局報請臺
    灣臺北地方法院檢察署檢察官偵查及聲請簡易判決處刑，原
    審法院認不宜以簡易判決處刑，改依通常程序審理。
    理  由
壹、有關證據能力部分：
    按傳聞法則之重要理論依據，在於傳聞證據未經當事人之反
    對詰問予以核實，乃予排斥，惟若當事人已放棄對原供述人
    之反對詰問權，於法院審判時表明同意該等傳聞證據可作為
    證據，基於證據資料愈豐富，愈有助於真實發現之理念，並
    貫徹刑事訴訟法修法加重當事人進行主義之精神，確認當事
    人對於證據能力有處分權之制度，傳聞證據經當事人同意作
    為證據，法院認為適當者，亦得為證據。另當事人於調查證
    據時，對於傳聞證據表示「沒有意見」、「對於證據調查無
    意見」，而未於言詞辯論終結前聲明異議 (Without
    Objection)，應視為已有將該等傳聞證據採為證據之同意，
    此刑事訴訟法第159條之5定有明文。上訴人即被告乙○○於
    本院審理時已表示對於全案卷證之證據能力均無意見，依刑
    事訴訟法第159 條之5第2項之規定，應視為被告已同意告訴
    人丙○○、甲○○之警詢筆錄具有證據能力，而可作為證據
    ，本院斟酌告訴人丙○○、甲○○之警詢筆錄並非非法取得
    ，亦無證明力明顯過低之情形，且經法院於審判期日依法進
    行證據之調查、辯論，被告於訴訟上之程序權，已受保障，
    是告訴人丙○○、甲○○之警詢筆錄，均得採為證據。
貳、實體部分：
一、上揭事實，業經被告於偵審中坦承不諱，並經告訴人丙○○
    、甲○○於警詢及偵查中指訴綦詳 (見九十三年度偵字第一
    八五四三號偵查卷第十頁、第十一頁、第二十一頁反面、第
    二十四頁），復有匯豐銀行自動櫃員機交易明細表 (見同上
    偵查卷第十三頁）、被告於富邦商業銀行新莊分行之開戶資
    料、客戶存提紀錄單 (同上偵查卷第三十二頁）、甲○○於
    國泰世華商業銀行三重分行之開戶資料等在卷可資佐證，足
    徵被告之自白確與事實相符。本件事證明確，被告犯行堪予
    認定，應予依法論科。
二、按刑法上之幫助犯，係對於犯罪與正犯有共同之認識，而以
    幫助之意思，對於正犯資以助力，而未參與實施犯罪之行為
    者而言（最高法院七十五年度台上字第一五０九號、八十八
    年度台上字第一二七０號判決亦同此意旨）。是以，如未參
    與實施犯罪構成要件之行為，且係出於幫助之意思提供助力
    ，即屬幫助犯，而非共同正犯。本件被告基於幫助之犯意，
    提供銀行帳戶予不詳姓名之成年男子。該成年男子，並利用
    被告之幫助，意圖為自己不法之所有，施用詐術，佯稱係竹
    聯幫份子，使告訴人丙○○、甲○○陷於錯誤，因而匯款至
    被告所提供之上揭帳戶內，是被告所為係參與詐欺罪構成要
    件以外之行為，且在無證據證明被告係以正犯而非以幫助犯
    之犯意參與犯罪之情形下，應認其所為係幫助犯而非正犯行
    為。核被告所為，係幫助犯刑法第三百三十九條第一項詐欺
    取財罪。公訴意旨雖認被告所為係犯刑法第三百四十條、第
    三十條第一項之幫助常業詐欺之罪。惟刑法上之常業犯，係
    以同一犯罪行為之意思反覆為之而成立，是行為人須有反覆
    從事某種行為之主觀意思，並以該項行為之所得供作日常生
    活給養所須之客觀事實表現；惟依卷附之資料及證據，僅能
    證明不詳姓名男子以電話向告訴人丙○○、甲○○二人訛稱
    係幫派分子，需付錢以解決糾紛，使告訴人丙○○、甲○○
    陷於錯誤而匯款至被告所提供之帳戶，除此之外無證據證明
    該不詳姓名成年男子另有詐欺犯行，亦無其他證據足以證明
    該名不詳姓名成年男子有恃該行為營生之客觀事實，自難論
    以常業犯，是本件未緝獲之正犯依現存證據，應僅能成立普
    通詐欺罪而非常業詐欺罪。公訴人認被告構成幫助常業詐欺
    等，尚有誤會，爰於社會基礎事實同一之範圍內，依刑事訴
    訟法第三百條規定變更起訴法條。被告施行其幫助行為後，
    該不詳姓名成年男子分別詐欺丙○○及甲○○二人，該不詳
    姓名成年男子所為犯行時間緊接，觸犯構成要件相同罪名，
    顯係基於概括犯意為之，其犯行應論以連續犯，被告幫助他
    人犯上開連續詐欺之罪，爰依刑法第三十條第二項之規定，
    按正犯之刑減輕之。又公訴人亦認被告行為涉犯洗錢防制法
    第九條第二項之洗錢罪嫌。惟按洗錢防制法之制定，旨在防
    止特定重大犯罪不法所得之資金或財產，藉由洗錢行為，諸
    如經由各種金融機關或其他交易管道，轉換成為合法來源之
    資金或財產，切斷資金與當初犯罪行為之關連性，隱匿犯罪
    行為或該資金不法來源或本質，使偵查機關無法藉由資金之
    流向追查犯罪行為人，其所保護之法益為國家對特定重大犯
    罪之追訴及處罰。又洗錢行為係指行為人為掩飾或隱匿自己
    重大犯罪所得財物或財產上之利益（洗錢防制法第二條第一
    款），或行為人掩飾、收受、搬運、寄藏、故買或牙保他人
    因重大犯罪所得財物或財產上之利益（同法第二條第二款）
    。除利用不知情之合法管道（如金融機關）為之外，其他使
    所得財物或利益之來源合法化，或改變該財物或利益之本質
    ，以避免追訴處罰之掩飾、藏匿犯特定重大犯罪所得財產或
    利益之行為均屬之。若非先有犯罪所得或利益，再加以掩飾
    或隱匿，而係取得犯罪所得或利益之犯罪手段，或未合法化
    犯罪所得或利益之來源，而能一目了然來源之不法性，即非
    洗錢防制法所規範之對象。經查本件係不詳姓名成年男子，
    利用被告所提供之帳戶，將詐欺所得之款項直接匯入該帳戶
    ，上開不詳姓名成年男子要求告訴人丙○○、甲○○將金錢
    匯入被告提供之帳戶之行為，本即係該詐欺集團為實施其詐
    欺行為之犯罪手段，並非於取得財物後，另為掩飾、隱匿其
    詐欺所得之行為，亦非被告於該不詳姓名成年男子實施詐欺
    犯罪取得財物後，另由被告為之掩飾、隱匿行為，此自告訴
    人丙○○、甲○○接獲偽稱係竹聯幫份子者之電話後，直接
    依指示至ＡＴＭ（即自動櫃員機）以轉帳方式將金錢匯入被
    告所提供之帳戶內等情可得而知。且偵查機關得藉由告訴人
    丙○○、甲○○將款項匯入被告帳戶等情，一目瞭然資金來
    源之不法性，並得以追查資金之流向，資金與當初犯罪行為
    之關連性並未被切斷，與「掩飾」、「隱匿」之性質亦有不
    符，核與洗錢防制法第二條規定之洗錢行為構成要件有間，
    尚不能認被告涉犯洗錢防制法第九條第二項之罪，因公訴人
    認此部分與上揭有罪部分有一罪之關係，爰不另為無罪之諭
    知。
三、原審認被告罪證明確，而予論罪科刑，固非無見，惟(一)被告
    幫助他人犯詐欺之罪，該詐欺罪之正犯，基於概括之犯意詐
    欺告訴人丙○○、甲○○二人，應論被告以幫助連續詐欺之
    罪，原審判決僅論以幫助詐欺之罪，於法亦有未合。(二)被告
    有竊盜、詐欺、搶奪之不良犯罪紀錄，其中九十三年間犯竊
    盜、偽造文書等罪，經臺灣板橋地方法院以九十三年度訴字
    第二二一八號判處有期徒刑五月，於九十四年二月二十五日
    判決確定，現正執行中，另於九十三年復犯搶奪罪，經法院
    判處有期徒刑七月，有本院被告前案紀錄表在卷可憑，被告
    情形並不符合未曾受有期徒刑以上刑之宣告之緩刑要件，原
    審判決遽為緩刑之宣告，自難謂洽。檢察官上訴主張被告行
    為該當洗錢罪及幫助常業詐欺，核無理由 (理由詳如上述)
    ，惟原審判決有上揭可議之處，自應由本院將原判決予以撤
    銷改判。爰審酌被告素行不良，又因貪圖小利而有本件犯行
    ，其行為影響社會正常交易安全，惟犯後坦承不諱，態度尚
    稱良好及其罹患過動症候群，屬於邊緣性智能等一切情狀，
    量處如主文所示之刑，並諭知易科罰金之折算標準，以示懲
    儆。
據上論斷，應依刑事訴訟法第三百六十九條第一項前段、第三百
六十四條、第三百條、第二百九十九條第一項前段，刑法第三百
三十九條第一項、第三十條第二項、第五十六條、第四十一條第
一項前段，罰金罰鍰提高標準條例第一條前段、第二條，判決如
主文。
本案經檢察官周志榮到庭執行職務。
中　　華　　民　　國　　94　　年　　6 　　月　　6 　　日
　　　　　　　　　刑事第七庭審判長法　官  葉秀雄
　　　　　　　　　　　　　　　　  法　官  林明俊
　　　　　　　　　　　　　　　　  法　官  蘇素娥
以上正本證明與原本無異。
被告不得上訴。
檢察官如不服本判決，應於收受送達後十日內向本院提出上訴書
狀，其未敘述上訴之理由者並得於提起上訴後十日內向本院補提
理由書（均須按他造當事人之人數附繕本）。
      　                           書記官  何閣梅
中　　華　　民　　國　　94　　年　　6 　　月　　6 　　日
附錄：本案論罪科刑法條全文
刑法第339條
意圖為自己或第三人不法之所有，以詐術使人將本人或第三人之
物交付者，處5年以下有期徒刑、拘役或科或併科1千元以下罰金
。
以前項方法得財產上不法之利益或使第三人得之者，亦同。
前二項之未遂犯罰之。
